【裁判字號】    89,上訴,1750
【裁判日期】    900523
【裁判案由】    偽造文書等
【裁判全文】
臺灣高等法院高雄分院刑事判決                  八十九年度上訴字第一七五號
    上  訴  人  臺灣高雄地方法院檢察署檢察官
    被      告  乙○○
    被      告  甲○○
    選任辯護人
右上訴人因被告偽造文書案件，不服臺灣高雄地方法院八十九年度訴字第一一九二號
中華民國八十九年七月二十八日第一審判決（起訴案號：臺灣高雄地方法院檢察署八
十八年度偵字第二０六三三號），提起上訴，本院判決如左：
    主  文
原判決關於乙○○部分撤銷。
乙○○共同行使偽造私文書，足以生損害於他人，處有期徒刑柒月。扣案信用卡肆張
、財團法人聯合信用卡處理中心客戶存根聯、商店存根聯上偽造之「林銘平」署押各
壹枚均沒收。
其他上訴駁回。
    事  實
一、乙○○與六十三年次，年約二、三十歲，綽號「阿坤」，真實姓名李Ｘ彬之成年
    男子，為藉由他人之信用卡刷卡之方式，達到騙取財物之目的，雙方基於共同犯
    意之聯絡，意圖為自己不法之所有，由該綽號「阿坤」之成年男子，先將偽造之
    三商人壽、中國信託商業銀行、華南商業銀行及匯豐銀行為發卡銀行，持卡人署
    名為「林銘平」之信用卡四張，交付予乙○○後（尚無證據證明乙○○與綽號「
    阿坤」之人有共同偽造上開四張信用卡），八十八年八月十六日中午十二時五十
    九分許，乙○○邀請不知情之甲○○（業經原審法院判決無罪，亦經本院上訴駁
    回）同往高雄縣鳳山市○○○路二三六號順大裕股份有限公司大廣三量店（以下
    簡稱大廣三量店）內，由乙○○持前開由綽號「阿坤」所交付偽造之三商人壽信
    用卡，向該量販店人員佯為購買黑松沙士飲料一百箱（每箱價新臺幣（下同）二
    百九十九元，總價二萬九千九百元），使得該店人員陷於錯誤，而以財團法人聯
    合信用卡處理中心之客戶存根聯單供乙○○簽名，乙○○乃在財團法人聯合信用
    卡處理中心之客戶存根聯單上偽簽「林銘平」之姓名，而偽造該署押（該財團法
    人聯合信用卡處理中心一為客戶存根聯，一為商店存根聯，僅在客戶存根聯上簽
    林銘平名字，會同時複寫在商店存根聯內顯現林銘平姓名，顯然僅一次偽造署押
    之行為）後，收受店員交付提貨單一紙。同日下午三時二十分許，乙○○與綽號
    「阿坤」之成年人，將由乙○○租得之ＸＸ--２５３９號九人座小客車，而停泊
    在前揭大廣三量販店提貨區提領運載上開由刷卡詐得之一百箱黑松沙士飲料後，
    由綽號「阿坤」之成年人開車離去，乙○○則為前揭量販店人員報警逮獲，並在
    乙○○身上扣得其所持有之上開偽造之信用卡四張。
二、案經高雄縣警察局鳳山分局報請臺灣高雄地方法院檢察署檢察官偵查起訴。
      理  由
壹、原判決撤銷部分（即被告乙○○部分）：
一、訊據被告乙○○對於前揭犯罪事實業已坦承不諱，並經證人李貞誼（即大廣三量
    販店之職員）結證屬實，且有偽造之信用卡四張、送貨單、偽造「林銘平」署名
    之財團法人聯合信用卡處理中心之商店存根聯一紙在卷可資佐證；被告乙○○雖
    辯稱：伊不知綽號「阿坤」之成年人所交付之四張信用卡是偽造的云云。但被告
    乙○○由綽號「阿坤」之成年人收受該四張信用卡時，該「阿坤」之人曾說該信
    用卡是很好賺錢的，被告乙○○當時且曾持懷疑態度，「阿坤」之成年人已盜刷
    近五十萬元，他告訴被告乙○○若一張不能刷，再換另一張等情，業據被告乙○
    ○於警、偵訊時供承不諱（見警卷八十八年八月十六日筆錄、偵查卷第十頁反面
    、第十一頁），復有該四紙信用卡扣案可資佐證。顯然當時被告乙○○業已知悉
    綽號「阿坤」之成年人所交付之該四張信用卡是屬偽造之信用卡，被告乙○○該
    部分所辯，純係卸責之詞，不足採信。本件事證明確，被告乙○○犯行洵可認定
    。
二、被告乙○○持偽造之三商人壽信用卡向高雄縣鳳山市○○○路二三六號大廣三量
    販店購買一百箱黑松沙士飲料，並在財團法人聯合信用卡處理中心客戶存根聯上
    （另一為商店存根聯）簽署「林銘平」之姓名（同時亦會在商店存根聯上因複寫
    顯現「林銘平」姓名），使該量販店店員陷於錯誤，交付提貨單，使被告乙○○
    得提領上開黑松沙士飲料，達到詐欺取得上開黑松沙士飲料之目的，核被告乙○
    ○所為，係犯刑法第二百十六條之行使同法第二百十條之偽造私文書、刑法第二
    百十七條第一項之偽造署押罪及刑法第三百三十九條第一項之詐欺取財罪。被告
    乙○○與年約二、三十歲，綽號「阿坤」之成年人間，有犯意聯絡，行為分擔，
    為共同正犯。又被告行使偽造之信用卡，並在財團法人聯合信用卡處理中心客戶
    存根聯上簽署「林銘平」之姓名，而偽造該署押為方法，達到詐取黑松沙士飲料
    一百箱之目的，所犯刑法第二百十六條、第二百十條、第二百十七條第一項及第
    三百三十九條第一項之罪間，有方法、結果之牽連關係，為牽連犯，從一重之行
    使偽造文書罪處斷。被告乙○○係持他人業已偽造完成之信用卡，向量販店店員
    購買貨品，乃在財團法人聯合信用卡處理中心客戶存根聯上簽署「林銘平」之姓
    名，與原偽造信用卡，並無高、低度之關係。公訴人以被告於簽帳單上偽造署押
    之行為係偽造私文書之部分行為，而其偽造後持以行使，偽造之低度行為為行使
    之高度行為所吸收，尚有誤認。另被告乙○○雖在財團法人聯合信用卡處理中心
    客戶存根聯上簽署「林銘平」之姓名，因係複寫至財團法人聯合信用卡處理中心
    商店存根聯上，仍屬單一之偽造署押行為，為單純之偽造署押罪，併予敘明。
三、原審對於被告乙○○予以論罪科刑，固非無見，惟查：（一）被告乙○○與綽號
    「阿坤」之成年人間有犯意聯絡，行為分擔，為共同正犯，惟原審判決雖於主文
    記載「共同」，並於事實欄敘述共犯之情形，但於理由並未說明渠等有犯意聯絡
    ，行為分擔，復於據上論結欄亦未引用刑法第二十八條，即有主文、事實與理由
    欄互相矛盾之情形。（二）被告乙○○與綽號「阿坤」之成年人在提貨區提領上
    開黑松沙士飲料時，被告甲○○並未協助搬運，業據被告乙○○供述在卷，原審
    判決則認被告乙○○與「阿坤」之成年人及被告甲○○在提貨區提領運載上開刷
    卡詐得之一百箱黑松沙士飲料，其事實之認定即有違誤。（三）被告乙○○係自
    綽號「阿坤」之成年人收受上開偽造之信用卡四張，但尚無證據證明被告乙○○
    與綽號「阿坤」之成年人共同偽造上開四張信用卡，則被告乙○○僅係持他人偽
    造之信用卡購物，以為行使上開偽造之信用卡而已，並非謂被告乙○○偽造信用
    卡後，再持以行使，而有行使偽造文書與偽造文書間具有高、低度行為；且被告
    乙○○係於購貨時，在財團法人聯合信用卡處理中心客戶存根聯上簽署「林銘平
    」之姓名，與偽造之信用卡間亦無吸收之關係。原審判決認被告乙○○偽簽「林
    銘平」署名之行為已被偽造私文書行為所吸收，而偽造私文書行為則為行使偽造
    私文書行行為吸收，即被告偽造署名與偽造私文書行為均不另論罪，亦有違誤。
    （四）被告乙○○雖持有上開四張信用卡，但僅係使用其中之三商人壽信用卡而
    已，其他之中國信託商業銀行、華南商業銀行及匯豐銀行之信用卡則未使用，而
    綽號「阿坤」之成年人曾告知被告乙○○若一張不能刷，再換另一張，顯然被告
    乙○○另外持有之三張信用卡係供犯罪預備之物，而非供犯罪所用之物，原審判
    決對被告乙○○所持有之其他三張信用卡，以係其供犯罪所用之物而宣告沒收，
    亦有違誤。上訴人臺灣高雄地方法院檢察署檢察官以被告乙○○持多枚信用卡，
    刷卡購物，惡性非輕為由提起上訴，尚非無據。原審關於被告乙○○部分既有上
    開可議之處，自應由本院將原審判決關於被告乙○○部分之判決撤銷改判。爰審
    酌被告乙○○犯罪之動機、目的、被害人受害程度、被告乙○○持有多枚偽造之
    信用卡，並持以刷卡購物，惡性非輕，且現今持偽造銀行發行之信用卡刷卡購物
    相當猖獗，及被告犯罪後未能完全承認之態度等一切情狀，量處如主文第二項所
    示之刑。扣案偽造信用卡四張係由綽號「阿坤」之成年人交付被告乙○○持有，
    係共犯綽號「阿坤」之成年人所有之物，且其中三商人壽信用卡，業經被告乙○
    ○持以犯罪，係供犯罪所用之物，其他三張信用卡則由被告乙○○持有，預備供
    犯罪所用之物，均依刑法第三十八條第一項第二款之規定，宣告沒收。扣案財團
    法人聯合信用卡處理中心商店存根聯上偽造「林銘平」之署押，不問屬於犯人與
    否，依刑法第二百十九條規定宣告沒收。至於上開量販店所交付被告乙○○持有
    之財團法人聯合信用卡處理中心客戶存根聯雖未扣案，惟其上偽造「林銘平」之
    署押，不問屬於犯人與否，亦依刑法第二百十九條規定宣告沒收。被告乙○○既
    持有多枚偽造之信用卡，並持以刷卡購物，惡性非輕，且現今持偽造銀行發行之
    信用卡刷卡購物相當猖獗，如任其漫延，勢必影響社會之風氣，且必使合法經營
    之商家陷於相當程度之困擾，為改善社會風氣，此風勢不可長，雖被告乙○○提
    出其有癲症之證明書暨其現仍在職之職務證明書各一紙（有靜和神經精神內科
    醫院診斷證明書、員工職務證明書各一紙在卷）為證，惟本院基於上述考量，仍
    認不宜宣告緩刑，附此敘明。
貳、上訴駁回部分（即被告甲○○部分）：
一、公訴意旨如後附起訴書所載。
二、按犯罪事實應依證據認定之，無證據不得推定其犯罪事實；不能證明被告犯罪者
    ，應諭知無罪之判決，刑事訴訟法第一百五十四條、第三百零一條第一項分別定
    有明文。而認定犯罪事實應依證據，為刑事訴訟法所明定，故被告否認犯罪事實
    所持之辯解，縱屬不能成立，仍非有積極證據足以證明其犯罪行為，不能遽為有
    罪之認定；又告訴人之告訴，係以使被告受刑事訴追為目的，是其陳述是否與事
    實相符，仍應調查其他證據以資審認，最高法院著有三十年上字第一八三一號判
    例、五十二年臺上字第一三○○號判例可資參照。末按刑法第三百三十九條第一
    項詐欺罪之成立，以意圖為自己或第三人不法所有，以詐術使人將本人或第三人
    之物交付為要件。所謂以詐術使人交付，必須被詐欺人因其詐術而陷於錯誤，若
    其所用方法，不能認為詐術，亦不致使人陷於錯誤，即不構成該罪（最高法院四
    十六年臺上字第二六○號判例參照）。
三、公訴人起訴被告甲○○犯詐欺等罪嫌，係以乙○○之警訊筆錄、大廣三量販店職
    員李貞誼警訊中之陳述與偽造信用卡四張、偽造「林銘平」之簽名簽帳單為其證
    據。
四、訊據被告甲○○堅決否認公訴人起訴犯行，辯稱：伊係因當時在大廣三量販店內
    遇到被告乙○○，因伊與被告乙○○係五專之同學，被告乙○○請伊幫忙搬運東
    西，伊乃加以協助而已，且被告乙○○在簽署「林銘平」署名時，伊並未在其旁
    邊，看他簽名，伊確未與乙○○共犯詐欺與偽造文書等行為等語。經查：
    （一）被告乙○○於警訊時供稱：綽號「阿坤」男子向伊稱要購買飲料，並且交
          給伊三千元要伊到車行租車，「阿坤」男子復向伊稱可以再叫朋友一起來
          搬飲料，伊即叫甲○○至大廣三量販店搬取飲料，顯然當時被告乙○○僅
          係告知被告甲○○搬運飲料而已。而被告乙○○嗣於偵訊時則供稱伊與被
          告甲○○是在賣場相遇，伊叫他幫忙搬（見偵查卷第十一頁）；於本院調
          查時則供稱：甲○○沒有跟伊去提貨區，伊在簽「林銘平」時，被告林聖
          雄並未站在伊旁邊（見本院九十年一月四日筆錄）。而證人李貞誼雖於警
          訊中陳述被告乙○○、甲○○當時都有進入大廣三量販店，但結帳時由趙
          世章刷卡，甲○○則站在旁邊等語，但該證人於本院調查時則結證稱：已
          不記得當時是一個人買或二個人買，亦不記得甲○○當時有無站在旁邊；
          經本院詢問其關於警訊之陳述時，則不回答，嗣後乃稱伊於警訊時之陳述
          ，係警察主動寫的（見本院九十年一月十九日筆錄），顯難以該證人之證
          詞證明被告甲○○當時確曾與被告乙○○彼此間有犯意聯絡，行為分擔，
          再本院調取扣案之錄影帶一捲當庭勘驗，該錄影帶畫面並不清晰，無法判
          定被告甲○○當時有無站在被告乙○○旁邊，看乙○○簽「林銘平」之姓
          名，有本院勘驗筆錄一紙在卷可憑（見本院九十年二月八日筆錄），尚難
          遽以認定被告甲○○有與被告乙○○之行使偽造簽帳單或詐取沙士行為有
          犯意聯絡及行為分擔，更無法推論被告甲○○對於前揭取得沙士飲料有不
          法所有意圖而分沾詐取財物情形。
    （二）當時係在被告乙○○身上查得上開扣案之信用卡四張，業據被告乙○○所
          承認，並有該信用卡四張扣案可證，且被告乙○○復承認送貨單係其持有
          ，在財團法人聯合信用卡處理中心商店存根聯上簽署「林銘平」之姓名，
          伊所簽署，亦有送貨單、財團法人聯合信用卡處理中心商店存根聯各一紙
          附於警卷內。則均僅足認定該四張偽造之信用卡由被告乙○○持有，被告
          乙○○並以其中一張偽造之信用卡偽簽林銘平署名在財團法人聯合信用卡
          處理中心商店存根聯、客戶存根聯上，而刷取沙士之情事而已，均無法以
          上開扣案之物品，對照前揭警訊筆錄，而推論證明被告甲○○就乙○○之
          詐欺及偽造文書行為有犯意聯絡及行為分擔。
    （三）綜上所述，前揭公訴人提出之各項證據尚無法證明被告甲○○與被告趙世
          章有共犯行使偽造私文書或詐欺取財之情事。此外本院復查無其他積極證
          據得以證明被告甲○○有上開犯罪行為，即屬不能證明被告甲○○有上開
          之犯罪。
五、原審以不能證明被告甲○○有上開犯行，就此部分依法諭知無罪，此部分核無不
    合，檢察官以被告甲○○與被告乙○○均進入該量販店，被告乙○○偽造林銘平
    之署押時，被告甲○○站於旁邊，且被告甲○○與被告乙○○相識，顯然被告甲
    ○○知悉被告乙○○之犯行，遽認被告甲○○有上開罪嫌，提起上訴，而其上訴
    意旨仍執陳詞指摘原判決此部分不當，為無理由，此部分應予駁回。
據上論結，應依刑事訴訟法第三百六十八條、第三百六十九條第一項前段、第三百六
十四條、第二百九十九條第一項前段、刑法第第二百十六條、第二百十條、第二百十
七條第一項、第三百三十九條第一項、第五十五條、第三十八條第一項第二款、第二
百十九條、罰金罰鍰提高標準條例第一條前段，判決如主文。
本案經檢察官張其主到庭執行職務。
中    華    民    國         九十       年      五      月    二十三    日
                              臺灣高等法院高雄分院刑事第五庭
                                  審判長法官  吳水木
                                        法官  趙文淵
                                        法官  陳朱貴
右正本證明與原本無異。
如不服本判決，應於判決送達後十日內向本院提出上訴狀，其未述理由者並應於提
出上訴狀後十日內向本院補提理由書（應附繕本)。
                                      書記官  呂素珍
中    華    民    國         九十       年      五      月    二十五    日
附錄：本判決論罪科刑法條：
刑法第二百十條
  偽造、變造私文書，足以生損害於公眾或他人者，處五年以下有期徒刑。
刑法第二百十六條
  行使第二百十條至第二百十五條之文書者，依偽造、變造文書或登載不實事項或使
  登載不實事項之規定處斷。
刑法第二百十七條第一項
偽造印章、印文或署押，足以生損害於公眾或他人者，處三年以下有期徒刑。
刑法第三百三十九條第一項
  意圖為自己或第三人不法之所有，以詐術使人將本人或第三人之物交付者，處五年
  以下有期徒刑、拘役或科或併科一千元以下罰金。
                                                                      Ｈ


司法院資訊處製作；財團法人民間司法改革基金會備份。
